【裁判字號】    94,訴,1974
【裁判日期】    950414
【裁判案由】    清償借款
【裁判全文】
臺灣臺中地方法院民事判決  94年度訴字第1974號
原      告  寶華商業銀行股份有限公司
法定代理人  戊○○
訴訟代理人  丙○○
被      告  億股份有限公司
清 算 人即
法定代理人  乙○○
            己○○
            甲○○
上  一  人
訴訟代理人  丁○○
被      告  乙○○
            己○○
上列當事人間請求清償借款事件，本院於民國95年3月31日言詞
辯論終結，判決如下：
    主    文
被告應連帶給付原告新臺幣壹佰伍拾萬壹仟壹佰柒拾捌元，暨
自民國九十四年二月十日起至清償日止，按年息百分之九計算之
利息，及自民國九十四年三月十一日起至清償日止，其逾期在六
個月以內者，按上開利率百分之十，其逾期在六個月以上者，按
上開利率百分之二十計算之違約金。
訴訟費用由被告連帶負擔。
    事實及理由
壹、程序部分：
一、依卷附兩造間融資貸款契約書之約定，兩造已合意本件消費
    借貸、保證契約之法律訟爭事件，由本院為第一審管轄法院
    。又本件被告未於言詞辯論期日到場，核無民事訴訟法第38
    6條各款所列情形，爰依原告之聲請，由其一造辯論而為判
    決。
二、按訴狀送達後，原告不得將原訴變更或追加他訴；但不甚礙
    被告之防禦及訴訟之終結者，不在此限。民事訴訟法第255
    條第1項第7款定有明文。又所謂不甚礙被告之防禦及訴訟之
    終結者，係指就變更或追加之新訴，不須另行蒐集新訴訟資
    料，僅以原存之訴訟資料即得為本案終局判斷之依據者。查
    本件原告原係向法院聲請以消費借貸之法律關係對被告億
    股份有限公司（下稱被告億公司）、以連帶保證之法律關
    係對乙○○、己○○發支付命令，嗣僅關於被告億公司之
    部分合法送達，並因被告億公司於法定期間內提出異議而
    以支付命令之聲請視為起訴，至關於被告乙○○、己○○部
    分則均未合法送達，乃原告於本件訴訟進行中，以連帶保證
    之法律關係追加乙○○、己○○為被告。經核，原告就所追
    加之新訴，係引用原訴已提出之被告億公司邀同被告乙○
    ○、己○○向原告借款時，兩造所簽立之融資貸款契約書（
    下稱系爭契約書）為證明方法，且依系爭契約書之內容所示
    ，亦可採為新訴終局判斷之依據，堪認原告所追加之新訴，
    尚不甚礙被告之防禦及訴訟之終結，則揆諸前揭說明，自應
    予以准許。
三、再按訴狀送達後，原告不得將原訴變更或追加他訴；但擴張
    或減縮應受判決事項之聲明者，不在此限；民事訴訟法第25
    5條第1項第3款訂有明文。本件原告起訴主張被告億公司
    應給付原告新臺幣（下同）2,027,854元，及自民國94年1月
    10日起至清償日止，按年息9﹪計算之利息，暨自94年2月11
    日起至清償日止，其逾期在6個月以內者，按上開利率10 ﹪
    ，其逾期在6個月以上者，按上開利率20﹪計算之違約金；
    嗣於94年9月27日本院準備程序中聲明減縮為被告應連帶給
    付原告1,531,178元，及自94年2月10日起至清償日止，按上
    開利率計算之利息，暨自94年3月11日起至清償日止，按前
    述方式計算之違約金；核係屬民事訴訟法第255條第1項第3
    款所謂減縮應受判決事項之聲明，依前揭之說明，亦應予以
    准許。
貳、實體部分：
一、原告起訴主張：
  (一)被告億公司於93年12月10日邀同被告乙○○、己○○為連
    帶保證人，向原告借款3,000,000元，並簽訂系爭契約書為
    據，約定借款期限至96年12月10日止，利息按年息9﹪計算
    ，按月分期繳付本息。詎被告億公司自94年2月10日起即
    未依約繳付本息，依系爭契約書第1條第7款、第4條第5款之
    約定，被告已喪失期限利益，除應繳付屆期之本息外，並應
    自本金到期日或應繳息日起，其逾期在6個月以內者，按上
    開利率10﹪，逾期在6個月以上者，按上開利率20﹪繳付違
    約金。嗣經結算至94年2 月10日止，被告億公司尚欠本金
    1,531,178元，及如後述聲明所示之利息、違約金。為此，
    原告爰依消費借貸、連帶保證之法律關係提起本訴請求。
  (二)被告公司董事會授權董事長即被告乙○○向原告借款等事，
    有會議紀錄為證，文內詳列該會議時間、地點、出席人員、
    提議、決議等事項，且該董事會之召集、決議是否合法，被
    告乙○○有無偽造會議紀錄，均非原告所得知悉，被告乙○
    ○既為被告億公司之代表人，有權代表被告億公司與原
    告簽訂系爭契約，自不因被告億公司內部之決議程序有無
    瑕疵，而影響系爭契約之效力。又按股份有限公司之董事長
    對外代表公司，有為公司營業上一切事務之權，借款亦屬公
    司資金周轉營業運作之一環，被告乙○○係被告億公司之
    董事長，自得依上開規定向原告借款，被告億公司尚不能
    以其與被告乙○○間之授權限制而對抗原告。
  (三)並聲明：被告應連帶給付原告1,531,178元，及自94年2月10
    日起至清償日止，按年息9﹪計算之利息，暨自94年3月11日
    起至清償日止，逾期在6個月以內者，按上開利率10﹪，其
    逾期在6個月以上者，按上開利率20﹪計算之違約金。
二、被告方面：
  (一)被告億公司固對於該公司於93年12月10日邀同被告乙○○
    、己○○為連帶保證人，向原告借款3, 00 0,000元，雙方
    並簽訂系爭契約書為據，嗣被告億公司自94年2月10日起
    即未依約清償本息，已喪失期限利益，而經結算至94年2月
    10日止，被告億公司尚欠原告本金1,531,178元，及如原
    告聲明所示之利息、違約金未還等事實不爭執，惟仍辯稱：
    本件借款事先未經董事會之決議，且董事會縱曾經決議向原
    告借款，因該筆借款係供乙○○所用，並非用於公司之業務
    上，被告乙○○自無代表被告億公司向原告借款之權利，
    ，是本件借款核屬無權代表之行為，被告億公司不予承認
    ，遑論予以負責清償等語。並聲明：(1)原告之訴及假執行聲
    請均駁回；(2)如受不利之判決，願供擔保免為假執行。
  (二)被告乙○○、己○○則未於言詞辯論期日到場，亦未提出書
    狀作何聲明或陳述。
三、本院之判斷：
  (一)本件原告主張之事實，已據其提出與所述相符之系爭契約書
    一般放款全部查詢單、授信戶資金流向控管表等為證；且為
    被告億公司所不爭執，已如前述；另被告乙○○、己○○
    經合法通知，復不於最後言詞辯論期日到庭爭執，更未提出
    書狀以供本院斟酌；故原告上開主張，自堪信為真實。
  (二)被告億公司雖辯稱：本件借款事先未經董事會之決議，且
    董事會縱曾經決議向原告借款，因該筆借款係供乙○○私用
    ，與被告億公司無關，乙○○無權代表被告億公司云云
    ，惟此業為原告所堅詞否認。且按當事人主張有利於己之事
    實者，就其事實有舉證之責任；但法律別有規定，或依其情
    形顯失公平者，不在此限。民事訴訟法第277條定有明文。
    而被告億公司與原告確曾簽訂系爭契約書，原告並已依約
    交付借款，業如前述，僅被告億公司辯稱如前詞，則依上
    述說明，就此有利於被告億公司之事實，合應由被告億
    公司舉證證明之。而查，被告億公司就其所辯借款係供乙
    ○○私人所用與公司無關，且未經公司董事會決議等事實，
    僅有其個人片面之陳述，並未提出任何實證以佐其說，自無
    足採信。況本件借款係由原告直接匯入被告億公司設於土
    地銀行通宵分行第000000000000號帳戶內，為被告億公司
    所不爭執，復有前揭卷附之授信戶資金流向控管表可查，顯
    見本件借款確係由被告億公司所借，並供其所用。此外，
    本件借款事宜，業經被告億公司之董監事暨全體股東決議
    通過，為原告於本院審理時所述甚詳，並有其所提之被告
    億公司93年10月26日董監事暨全體股東會議記錄1份附卷可
    稽，參之被告被告億公司對上開會議記錄之真正亦不爭執
    以觀，自堪信為真實。凡此，均見被告億公司上開所辯，
    與事實不相吻合，益徵其不可信。
  (三)綜上所述，原告依消費借貸及連帶保證之法律關係請求被告
    應連帶給付原告1,531,178元，及自94年2月10 日起至清償
    日止，按年息9﹪計算之利息，暨自94年3月11日起至清償日
    止，逾期在6個月以內者，按上開利率10﹪，其逾期在6個月
    以上者，按上開利率20﹪計算之違約金，為有理由，應予准
    許。
四、訴訟費用負擔之依據：民事訴訟法第85條第2項。
中    華    民    國    95    年    4    月    14    日
                  民事第三庭    審判長法  官  張瑞蘭
                                      法  官  陳卿和
                                      法  官  林世民
正本係照原本作成。
如對本判決上訴，須於判決送達後20日內向本院提出上訴狀。
中    華    民    國    95    年    4    月    14    日
                                      書記官


司法院資訊處製作；財團法人民間司法改革基金會備份。
